【裁判字號】    92,簡上,134
【裁判日期】    921118
【裁判案由】    偽造文書
【裁判全文】
臺灣嘉義地方法院刑事判決                        九十二年度簡上字第一三四號
    上  訴  人
    即  被  告  甲○○
                乙○○  原名.
右上訴人等因偽造文書案件，不服本院嘉義簡易庭九十一年度簡字第一一一七號，中
華民國九十二年六月三十日第一審刑事簡易判決（聲請簡易判決處刑案號：九十一年
度偵字第五四一七號），提起上訴，本院管轄之第二審合議庭判決如左：
    主  文
上訴駁回。
甲○○、乙○○均緩刑貳年。
    事  實
一、甲○○係行政院衛生署朴子醫院（下簡稱朴子醫院）急診室主任，並擔任外科門
    診醫師，為從事業務之人；乙○○（原名歐建男）與馬國賢（已判處有期徒刑六
    月確定）分別係力碩國際開發有限公司（下簡稱力碩公司，址設嘉義市○○路七
    十二號十二樓之一）總經理與業務經理，均從事外籍監護工之人力仲介業務。緣
    馬國賢之配偶方盈茹擔任護士，與甲○○均係朴子醫院急診室同事，而乙○○則
    因擔任「朴子消防隊」之志工，常送病患至該醫院急診，且曾代辦甲○○母親之
    監護工申請案件，故馬國賢、乙○○二人與甲○○彼此交往孰識，因乙○○及馬
    國賢為協助其等為符合聘僱外勞標準之客戶張森明、徐郭西、陳再振、林陳妲、
    王蘇素梅、黃陳秀還、賴朝榮、黃永發、林車前、呂天根、張文勝等人順利通過
    行政院勞工委員會（以下簡稱勞委會）僱用外籍監護工之申請，並從中牟取仲介
    服務費用，而自民國八十九年二月間起，迄同年七月間止，竟與甲○○共同基於
    偽造文書及業務登載不實之概括犯意，由乙○○盜刻如附表所示之印章後，乙○
    ○尚填具如附表所示不實內容之診斷證明書，並將盜刻之印章蓋於該診斷書上而
    偽造之，乙○○、馬國賢二人並利用甲○○在朴子醫院看診之機會，或由乙○○
    陪同賴朝榮、張文勝；或由馬國賢陪同黃永發、黃陳秀還、林車前；或由二人指
    派不知情之力碩公司員工黃敬翔等人陪同林陳妲、王蘇素梅，前往朴子醫院掛號
    由甲○○診治；或實際未前往朴子醫院由甲○○看診，而僅如附表所示偽造之診
    斷證明書，掛號指定由甲○○負責看診，甲○○明知上開情況，竟對於確實到院
    受診之賴朝榮、張文勝、黃永發、黃陳秀還、林車前、林陳妲及王蘇素梅等人僅
    作初步之形式診療，實際上並未轉送其他科別作進一步檢驗（如骨科、內科、腦
    神經科、復健科等）以確定是否達不能自理生活之程度，即依據馬國賢、乙○○
    之請求，將不實之病歷內容及「無法自理生活、須他人養護」字樣登載於其職務
    上所制作之病歷表與家庭聘用外籍監護工用診斷書上；或明知張森明、徐郭西、
    陳再振、呂天根等人未實際至朴子醫院接受其診療，竟仍於該院病歷表上，依據
    馬國賢等人提供之偽造之診斷證明書（詳如附表所示），逕依該些偽造之診斷證
    明書記載，將不實之病情記錄登載於其職務上所制作之家庭聘僱外籍監護工用診
    斷書及病歷資料上，馬國賢、乙○○取得上開甲○○所出具之不實診斷書後，即
    以力碩公司名義向行政院勞工委員會提出申請而行使之，並據以向申請人收取仲
    介服務費用，足以生損害於政府對外籍監護工業務管理及朴子醫院醫療診斷之正
    確性及葉宣哲、張瑞、柯英杰、「葉宣哲診所」、「柯英杰家庭醫學診所」與「
    宋思權診所」之信譽。
二、案經法務部調查局嘉義市調查站移送臺灣嘉義地方法院檢察署檢察官偵查後聲請
    以簡易判決處刑。
    理  由
一、右揭犯罪事實，已據被告馬國賢、上訴人即被告歐建男於偵查、原審及本院審理
    時，與上訴人即被告甲○○於偵查中及原審審理時以言詞或具狀，均坦白承認，
    核與證人葉宣哲、柯英杰、宋思權、張瑞、黃敬翔、施謹、徐瓊華、陳國祥、陳
    盈成、王初雄、黃夕珍、徐文志等人證述相符，復有張森明等十一人雇主聘僱外
    籍勞工申請書、朴子醫院所開立申請聘僱外籍監護工用診斷證明書及病歷資料影
    本各一份在卷可稽；又關於上開病患之「背痛或下背痛」等十一個疾病之診斷判
    別方式，其約略情形為：須有相關之檢查評估程序，提供他院先前診斷之證明書
    ，再配合目前病況評估是否相符，若有需要則仍須進一部檢查診斷以確定，或確
    定診斷前，病患宜有較長期的門診追蹤診斷，例如對於腦血管意外併左側癱瘓症
    ，若病患症狀模糊時，則應請神經專科醫師鑑定（可建議施行腦部斷層掃描檢查
    ），建議由神經內、外科及復健科判別，坐骨神經痛者，建議施行神經傳導、肌
  電圖、或再加上神經影像學檢查，建議由神經內、外科及骨科、復健科判別，又
    肺氣腫症之認定應依據臨床症狀及聽診，必要之檢查項目為胸部Ｘ光及肺功能檢
    查，若無以上檢查，僅憑病患與家屬口述病史，實難即行判定等情，此有行政院
    國軍退除役輔導委員會嘉義榮民醫院九十一年九月三十日嘉醫政字第四九０二號
    函、財團法人嘉義基督教醫院九十一年九月十一日（九十一）嘉基醫字第一四四
    九號函、財團法人天主教聖馬爾定醫院九十一年十月十七日（九一）惠醫字第一
    二００號函各一份附卷可憑。是病患是否罹患嚴重慢性疾病或其他惡疾，必須在
    家長期（六個月以上）休養，且已達無法自理生活，須賴他人養護者，須經上開
    專業醫療檢查及判定，始符合申請聘僱外籍監護工用診斷證明書，上訴人甲○○
    既有上開未實際看診或僅做初步之形式診療或未轉送其他科別做進一步檢驗，以
    確定已達不能自理生活，須他人養護之程度，即逕依偽造之診斷證明書記載，將
    不實之病情記錄登載於其職務上所制作之家庭聘僱外籍監護工用診斷書及病歷資
    料上無訛，其在本院審理時所辯當時檢驗較寬鬆，其無行使偽造文書之故意等情
    ，應屬卸責之詞，不足採信，本件事證明確，上訴人等犯行均堪可認定。
二、核上訴人等與同案馬國賢所為，均係犯刑法第二百十六條、第二百十條行使偽造
    私文書罪及第二百十六條、第二百十五條行使業務登載不實之罪。其等偽刻如附
    表所示之印章、偽造如附表所示之印文之行業務登載不實為其等偽造私文書之部
    分行為，不另論罪；又上訴人等為共同偽造私文書及共同業務登載不實之犯行後
    ，復持該些文書以行使，偽造私文書與業務登載不實之低度行為均應為行使之高
    度行為所吸收，均不另論罪。上訴人二人與馬國賢就上揭犯行，有犯意之聯絡及
    行為之分擔，為共同正犯。按刑法第二百十五條之業務登載不實罪，其行為人限
    於從事業務之人，又按因身分或其他關係成立之罪，其有共同實施或教唆幫助者
    ，雖無特定關係，仍以共犯論，刑法第三十一條第一項定有明文，上訴人乙○○
    與同案被告馬國賢二人雖非從事醫療業務之人，惟依前開規定，仍以共犯論。又
    上訴人等先後多次行使偽造私文書與行使業務登載不實文書犯行，均時間緊接，
    觸犯構成要件相同之罪名，均顯係基於概括犯意為之，均為連續犯，應論以一罪
    ，並均加重其刑。原審依刑事訴訟法第四百四十九條第一項前段、第四百五十四
條第二項、第四百五十條第一項，刑法二十八條、五十六條、第二百十六條、第
    二百十條、第二百十五條、第五十五條、第四十一條第一項前段、第二百十九條
    ，罰金罰鍰提高標準條例第一條前段、第二條，逕以簡易判決判處上訴人二人有
    期徒刑各六月，如易科罰金，均以三百元折算一日，併諭知如附表所示偽造之印
    章及偽造之印文均沒收，經核原審認事用法並無不合，量刑亦稱妥適，上訴人等
    上訴任意指摘原判決不當或量刑過重，為無理由，應予駁回。查上訴人二人未曾
    受有期徒刑以上刑之宣告，有臺灣嘉義地方法院檢察署刑案資料查註紀錄表、臺
    灣高等法院被告全國前案紀錄表各一份在卷可參，又上訴人乙○○有從事社會服
    務之志工或通譯工作，已據上訴人乙○○供述在卷，並有台灣嘉義地方法院檢察
    署刑事證人傳票影本一份附卷可參，而上訴人甲○○雖有上開犯行，然並無證據
    顯示其從中獲取不法利益，其二人均因一時短於思慮而觸犯刑章，經此教訓後，
    當知所警惕而無再犯之虞，其等所宣告之刑，本院認以暫不執行為適當，爰併均
    予宣告緩刑二年，以啟自新。
三、至原判決事實及理由既已明上訴人等基於概括之犯意，先後多次行使偽造私文
    書與行使業務登載不實文書犯行，均為連續犯，應論以一罪，並均加重其刑，原
    判決主文雖僅諭知上訴人等共同行使偽造私文書，漏載「連續」二字，及據上論
    結漏引刑法第三十一第一項之規定，而有欠週全，但其援用之科刑法條即刑法第
    五十六條既無錯誤，且均顯與全案情節及判決本旨不生影響，尚不構成撤銷改判
    之原因（最高法院八十八年台上字第一六三八號判決意旨參照），附此敘明。
據上論斷，應依刑事訴訟法第四百五十五條之一第一項、第三項、第三百六十八條，
刑法第七十四條第一款，判決如主文。
本案經檢察官古富祺到庭執行職務
中      華      民      國    九十二    年      十一    月     十八     日
                                臺灣嘉義地方法院刑事第五庭
                                審判長  法  官  黃  國  益
                                        法  官  黃  仁  勇
                                        法  官  李  文  輝
右正本證明與原本無異。
本件不得上訴。
中      華      民      國    九十二    年      十一    月     十八     日
                                        書記官  林  育  興
附錄本件論罪法條：
刑法第二百十六條
行使第二百十條至第二百十五條之文書者，依偽造、變造文書或登載不實事項或使登
載不實事項之規定處斷。
刑法第二百十五條
從事業務之人，明知為不實之事項，而登載於其業務上作成之文書，足以生損害於公
眾或他人者，處三年以下有期徒刑、拘役或五百元以下罰金。
刑法第二百一十條
偽造、變造私文書，足以生損害於公眾或他人者，處五年以下有期徒刑。
附表：
┌──┬────┬──────────┬────────────────┐
│編號│客戶名稱│遭偽造之私文書、署押│    備               註         │
├──┼────┼──────────┼────────────────┤
│一  │徐郭西  │一、偽造之署押：    │一、偽造之診斷證明書內容為乙○○│
│    │        │(1)葉宣哲（私章）三枚│    所寫。                      │
│    │        │(2)葉宣哲診所（診所章│二、印章均為乙○○所盜刻。      │
│    │        │  ）一枚。          │                                │
│    │        │二、偽造之私文書：  │                                │
│    │        │葉宣哲診所之診斷書一│                            │
│    │        │份。                │                                │
├──┼────┼──────────┼────────────────┤
│二  │陳再振  │一、偽造之署押：    │一、偽造之診斷證明書內容為乙○○│
│    │        │(1)宋思權（私章）四枚│    所寫。                      │
│    │        │(2)宋思權診所章（診所│二、印章均為乙○○所盜刻。      │
│    │        │章）一枚。          │                                │
│    │        │二、偽造之私文書：  │                                │
│    │        │宋思權診所之診斷書一│                                │
│    │        │份。                │                                │
├──┼────┼──────────┼────────────────┤
│三  │賴朝榮  │一、偽造之署押：    │一、偽造之診斷證明書內容為乙○○│
│    │        │(1)宋思權（私章）二枚│    所寫。                      │
│    │        │(2)張瑞醫師章（醫師條│二、印章均為乙○○所盜刻。      │
│  │        │  章）三枚          │                                │
│    │        │(3)宋思權診所（診所章│                                │
│    │        │  ）一枚。          │                                │
│    │        │二、偽造之私文書：  │                                │
│    │        │宋思權診所之診斷書一│                                │
│    │        │份。                │                                │
├──┼────┼──────────┼────────────────┤
│四  │黃永發  │一、偽造之署押：    │一、偽造之診斷證明書內容為乙○○│
│    │        │(1)葉宣哲（私章）三枚│    所寫。                      │
│    │        │(2)葉宣哲診所（診所章│二、印章均為乙○○所盜刻。      │
│    │        │  ）二枚            │                                │
│    │        │二、偽造之私文書：  │                                │
│    │        │葉宣哲診所之診斷書一│                                │
│    │        │份                  │                                │
├──┼────┼──────────┼────────────────┤
│五  │林車前  │一、偽造之署押：    │一、偽造之診斷證明書內容為乙○○│
│    │        │(1)柯英杰醫師章三枚  │    所寫。                      │
│    │        │(2)柯英杰家庭醫學診所│二、印章均為乙○○所盜刻。      │
│    │        │ （診所）一枚。     │                                │
│    │        │二、偽造之私文書：  │                                │
│    │        │柯英杰家庭醫學診所之│                                │
│    │        │診斷書一份。        │                                │
├──┼────┼──────────┼────────────────┤
│六  │呂天根  │一、偽造之署押：    │一、偽造之診斷證明書內容為乙○○│
│    │        │(1)柯英杰醫師一枚    │    所寫。                      │
│    │        │(2)柯英杰家庭醫學診所│二、印章均為乙○○所盜刻。      │
│    │        │ （診所）一枚。     │                                │
│    │        │二、偽造之私文書：  │                                │
│    │        │柯英杰家庭醫學診所之│                                │
│    │        │診斷書一份。        │                                │
├──┼────┼──────────┼────────────────┤
│七  │張文勝  │一、偽造之署押：    │一、偽造之診斷證明書內容為乙○○│
│    │        │(1)宋思權（私章）二枚│    所寫。                      │
│    │        │(2)張瑞醫師章（醫師條│二、印章均為乙○○所盜刻。      │
│    │        │  章）三枚          │                                │
│    │        │(3)宋思權診所（診所章│                                │
│    │        │  ）一枚。          │                                │
│    │        │二、偽造之私文書：  │                                │
│    │        │宋思權診所之診斷書一│                                │
│    │        │份。                │                                │
└──┴────┴──────────┴────────────────┘


司法院資訊處製作；財團法人民間司法改革基金會備份。
